【裁判字號】    99,訴,405
【裁判日期】    990730
【裁判案由】    塗銷所有權移轉登記等
【裁判全文】
臺灣士林地方法院民事判決               99年度訴字第405號
原      告  乙○（台灣）商業銀行股份有限公司
法定代理人  丙○○
訴訟代理人  張淳茵律師
            甲○○
被      告  戊○○
            丁○○
上列當事人間塗銷所有權移轉登記等事件，本院於民國99年7 月
26日言詞辯論終結，判決如下：
    主      文
被告戊○○、丁○○就坐落臺北市○○區○○段五小段二五○號
、二五一號，權利範圍均為七九五○分之一六五及其上同段五○
三二○建號（門牌號碼：臺北市○○區○○路三二巷四號四樓）
權利範圍二分之一，同段五○三二七建號，權利範圍二萬分之五
五，於民國九十七年六月二十六日以士林地政事務所北投字第一
五二七八號收件，登記日期民國九十七年六月二十七日，所為之
不動產贈與行為及移轉行為應予撤銷。
被告丁○○應將第一項所示不動產所為之不動產移轉登記塗銷。
訴訟費用新臺幣柒仟貳佰元由被告負擔。
    事實及理由
一、原告之法定代理人於本件訴訟繫屬後，由利明變更為丙○
    ○，原告於民國99年7 月16日具狀依民事訴訟法第175 條、
    第176 條規定聲明承受訴訟，應予准許。又本件被告戊○○
    未於言詞辯論期日到場，核無民事訴訟法第386 條各款所列
    情形，爰依原告之聲請，由其一造辯論而為判決。
二、原告起訴主張：被告戊○○曾向原告聲請信用卡使用，於97
    年6 月1 日，尚積欠原告活用雙享金債務35萬2 元，與信用
    消費帳款合計共積欠原告35萬8166元，被告戊○○於97年6
    月1 日將其所有之坐落臺北市○○區○○段5 小段250 號、
    251 號，權利範圍均為7950之165 及其上同段50320 建號(
    門牌號碼：臺北市○○區○○路32巷4 號4 樓) 權利範圍2
    分之1 ，同段50327 建號，權利範圍2 萬分之55之不動產無
    償贈與其兄丁○○，並於同年6 月27日完成所有權移轉登記
    ，自屬有害及原告之債權，爰依民法第244 條第1 項請求撤
    銷系爭不動產之贈與及移轉之行為，並依民法第244 條第4
    項請求受益人即被告丁○○應塗銷上開移轉登記以回復原狀
    。並聲明：如主文第1 項、第2 項所示。
三、被告丁○○答辯：系爭房地原係其贈與被告戊○○，被告戊
    ○○積欠原告金錢一事，伊並不知情等語。並聲明：原告之
    訴駁回。
四、被告戊○○未於言詞辯論期日到場，亦未提出準備書狀作何
    聲明或陳述。
五、兩造不爭執事項：
(一)、被告戊○○於97年6 月1 日尚積欠原告活用雙享金債務35萬
    2 元，與信用消費帳款合計共積欠原告35萬8166元。
(二)、被告戊○○於97年6 月1 日將其所有之系爭房地無償贈與其
    兄即被告丁○○，並於97年6 月27日完成所有權移轉登記。
六、本件經本院依民事訴訟法第271 條之1 準用同法第270 條之
    1 第1 項第3 款之規定，整理並協議簡化爭點如下：
(一)、原告請求撤銷系爭房地之贈與及物權移轉行為是否有理由？
(二)、原告請求被告丁○○塗銷系爭房屋的所有權移轉登記是否有
    理由？
七、本院得心證理由：
(一)、被告戊○○曾向原告聲請信用卡使用，於97年6 月1 日，尚
    積欠原告活用雙享金債務35萬2 元，與信用消費帳款合計共
    積欠原告35萬8166元，原告對被告戊○○聲請支付命令，經
    本院核發98年度促字第26869 號支付命令，復於99年1 月5
    日確定，此有原告提出之乙○信用卡月結單、本院98年度促
    字第26869 號支付命令及確定證明書在卷可參。
(二)、被告戊○○於97年6 月1 日將其所有之系爭不動產無償贈與
    其兄丁○○，並於同年6 月27日完成所有權移轉登記，此有
    財政部臺北市國稅局贈與稅免稅證明書、臺北市士林地政事
    務所99年4 月13日北市士地三字第9930711700號函所檢附之
    系爭不動產相關移轉登記之聲請書、土地建築改良物所有權
    贈與移轉契約書、97年契稅繳款書、身分證、印鑑證明、所
    有權狀等影本，在卷可稽，此部分事實亦堪認定。
(三)、按債務人所為之無償行為，有害及債權者，債權人得聲請法
    院撤銷之，民法第244 條第1 項定有明文。又所謂害及債權
    係謂因債務人之行為，致債權不能獲得滿足，即因債務人減
    少財產或增加債務之行為，致債權陷於清償不能、清償困難
    或遲延之狀態。復按債權人得依民法第244 條規定行使撤銷
    權，以其債權於債務人為詐害行為時，業已存在者為限，若
    債務人為詐害行為時，其債權尚未發生，自不許其時尚非債
    權之人，於嗣後取得債權時，溯及的行使撤銷權，最高法院
    62年臺上字第2609號判例參照。經查：被告間於97年6 月1
    日就系爭房地所為贈與行為，復於同年6 月27日之物權移轉
    行為，既係無償行為，即減少被告戊○○之財產。且參以卷
    附兩造所不爭執之稅務電子閘門財產所得調件明細表，被告
    戊○○除有薪資所得外，並無其他資產。又原告對被告戊○
    ○之上開債權，於被告等97年6 月1 日及同年月27日就系爭
    房地所為之贈與及所有權移轉行為時，即已存在，揆諸上開
    說明，被告2 人間就系爭房地於97年6 月1 日及同年月27日
    所為之贈與行為及所有權移轉行為，自有害及於原告之債權
    。
(四)、承上，原告為被告戊○○之債權人，被告戊○○於97年6 月
    1 日將其所有之系爭房地無償贈與其兄即被告丁○○，並於
    97年6 月27日完成所有權移轉登記之行為，乃害及原告成立
    在前之債權，已如前述。原告自得依上揭之民法第244 條第
    1 項規定訴請撤銷系爭房地於97年6 月1 日之贈與行為及於
    97年6 月27日所為之所有權移轉行為。
(五)、按債權人依民法第244 條第1 項或第2 項之規定聲請法院撤
    銷時，得並聲請命受益人或轉得人回復原狀，民法第244 條
    第4 項前段定有明文。經查，原告得訴請撤銷被告間就系爭
    房地於97年6 月27日所為之所有權移轉行為，業如前述，揆
    諸上揭規定，原告自得請求本院命被告丁○○回復原狀，即
    塗銷系爭房地於97年6 月27日所為之所有權移轉登記。
八、綜上所述，原告請求：(一)被告間就系爭房地於97年6 月1 日
    所為之贈與行為及97年6 月27日所為之所有權移轉行為應予
    撤銷；(二)被告丁○○應將系爭房地於97年6 月27日所為之所
    有權移轉登記塗銷，為有理由，應予准許。並依職權確定訴
    訟費用7200元由被告負擔。
九、本件事證已臻明確，兩造其餘攻擊防禦方法及未經本院援用
    之證據，核與判決之結果不生影響，爰不一一論駁，併此敘
    明。
十、據上論結，本件原告之訴為有理由，依民事訴訟法第385 條
    第1 項前段、第78條、第85條第1 項前段、第87條第1 項，
    判決如主文。
中    華    民    國    99    年    7     月    30    日
                  民事第二庭  法  官  劉逸成
以上正本證明與原本無異。
如對本判決上訴，應於判決送達後20日內向本院提出上訴狀；若
委任律師提起上訴者，應一併繳納上訴審裁判費，否則本院得不
命補正逕行駁回上訴。
中    華    民    國    99    年    8     月    5     日
                              書記官  李宜蓁

司法院資訊處製作；財團法人民間司法改革基金會備份。
